臺灣臺北地方法院民事判決
108年度簡上字第471號
上  訴  人  黃榮祥  

被  上訴人  陳裕忠  
上列當事人間請求損害賠償事件，上訴人對於民國108年9月25日
本院新店簡易庭108年度店簡字第836號第一審判決提起上訴，並
為訴之追加，本院於民國109年5月6日言詞辯論終結，判決如下
：
    主  文
一、上訴駁回。
二、被上訴人應給付上訴人新臺幣（下同）10萬元。
三、第二審訴訟費用（含追加之訴部分，鑑價費用除外），由被
    上訴人負擔43％，餘由上訴人負擔；鑑價費用由被上訴人負
    擔。
    事實及理由
壹、程序方面：
　　按在第二審訴之變更或追加，非經他造同意，不得為之，但
    請求之基礎事實同一者，不在此限，民事訴訟法第446 條第
    1 項、第255 條第1 項第2 款分別定有明文。上開規定，於
    簡易事件之第二審訴訟程序準用之，同法第436條之1 第3項
    亦有明文。本件上訴人於原審依侵權行為之法律關係，請求
    被上訴人賠償損害159,700元（含鈑金、烤漆部分為11,000
    元，零件部分為148,700元）本息。嗣就其敗訴之133,100元
    本息部分提起上訴，並追加請求事故車輛之交易性貶損10萬
    元（見簡上卷第126、145頁反面），核其追加與原訴主張損
    害賠償之基礎事實同一，揆諸前開規定，自應准許。
貳、實體部分：
一、上訴人起訴主張：被上訴人於108年4月18日下午3時47分，
    騎乘車牌號碼000-0000之機車，行經新北市新店區北宜路一
    段140 巷口時，自行滑倒因而撞擊上訴人所駕駛並停等於待
    轉處之車牌號碼000-0000號自用小客車（下稱系爭車輛），
    致系爭車輛受損，經估價，計回復該車原狀之修理費用為15
    9,700元（含鈑金、烤漆部分為11,000元，零件部分為148,7
    00元）等語。為此，爰依侵權行為之法律關係提起本件訴訟
    ，求為判命被上訴人應給付上訴人159,700元及自起訴狀繕
    本送達翌日起至清償日止，按週年利率5％計算之利息。
二、被上訴人則抗辯：系爭車輛本身即有折舊，與事故無關。該
    賠償多少請法院依法判決等語。
三、原審為上訴人一部勝訴、一部敗訴之判決，即判命被上訴人
    應給付上訴人26,600元本息，而駁回上訴人其餘之訴。上訴
    人就原審駁回其133,100元之部分（即零件折舊部分）提起
    上訴；復於本院審理中追加請求系爭車輛交易性貶損10萬元
    之損害（見簡上卷第126、145頁反面）。上訴人上訴及追加
    聲明為：㈠原判決不利於上訴人部分廢棄。㈡被上訴人應給付
    133,100元，及自起訴狀繕本送達翌日起至清償日止，按週
    年利率5 ％計算之利息。㈢被上訴人應再給付10萬元（見簡上
    卷第145、154頁）（原審判命被上訴人給付26,600元本息，
    未據被上訴人聲明不服，業已確定，此部分即非本院審理範
    圍，於下不贅述）。被上訴人則聲明：上訴及追加之訴均駁
    回。
四、得心證之理由：
  ㈠上訴人上開主張被上訴人過失毀損上訴人所有系爭車輛之事
    實，業據提出新北市政府警察局道路交通事故初步分析研判
    表、道路交通事故當事人登記聯單、臺灣豪華汽車有限公司
    估價單、車禍現場照片、歐堡庭苑社區監視器影像光碟等為
    證（見原審卷第11至14、17頁），並有公路監理電子閘門車
    籍資料及新北市政府警察局新店分局函覆之道路交通事故調
    查卷宗可佐（見原審卷第47至49、61至80頁），並為被上訴
    人所不爭執，是被上訴人對於上訴人構成侵權行為應堪認定
    。
  ㈡按因故意或過失，不法侵害他人之權利者，負損害賠償責任
    ；汽車、機車或其他非依軌道行駛之動力車輛，在使用中加
    損害於他人者，駕駛人應賠償因此所生之損害，民法第184
    條第1項前段、第191條之2分別定有明文。再按負損害賠償
    責任者，除法律另有規定或契約另有訂定外，應回復他方損
    害發生前之原狀；第1項情形，債權人得請求支付回復原狀
    所必要之費用，以代回復原狀；不法毀損他人之物者，被害
    人得請求賠償其物因毀損所減少之價額，民法第213條第1項
    、第3項、第196條亦有明文。又物被毀損時，被害人除得依
    民法第196 條請求賠償外，並不排除民法第213 條至第215
    條之適用。依民法第196條請求賠償物被毀損所減少之價額
    ，得以修復費用為估定之標準，但以必要者為限（例如︰修
    理材料以新品換舊品，應予折舊）。被害人如能證明其物因
    毀損所減少之價額，超過必要之修復費用時，就其差額，仍
    得請求賠償，最高法院77年度第9 次民事庭會議決議（一）
    可資參照。
  ㈢上訴人固主張：市場上實際並無舊品，即便有舊品，惟品質
    良莠不齊沒有保障，為避免糾紛及責任追究風險，修車廠一
    般係拒絕使用非原廠零件。上訴人實際車損修理亦花費159,
    700元，故不應計算折舊等語。查回復原狀所應回復者為他
    方損害發生前之原狀，於本件事故發生前系爭車輛既非新品
    ，則於修理時因而更換新品零件而非舊品零件，自應予計算
    折舊，始屬必要之修理費用，上訴人上開主張尚無可採。查
    系爭車輛之修復費用共計159,700 元（含鈑金、烤漆部分11
    ,000元，零件部分148,700 元）乙節，有上訴人提出之臺灣
    豪華汽車有限公司估價單為證（見原審卷第17頁）。系爭車
    輛係於103 年5月出廠（推定為5月15日），亦有公路監理電
    子閘門車籍資料在卷可憑（見原審卷第47頁），依營利事業
    所得稅查核準則第95條第6 項規定：「固定資產提列折舊採
    用定率遞減法者，以1年為計算單位，其使用期間未滿1年者
    ，按實際使用之月數相當於全年之比例計算之，不滿1月者
    ，以1 月計」，系爭車輛自出廠日迄本件事故發生時即108 
    年4月18日止，已使用4年11個月。又依行政院所頒固定資產
    耐用年數表及固定資產折舊率表之規定，系爭車輛耐用年數
    為5年，依定率遞減法每年應折舊千分之369，其最後一年之
    折舊額，加歷年折舊累積額，總和不得超過該資產成本原額
    之十分之九，依上開規定，上訴人更換之新零件折舊後之修
    復費用估定為15,600元（詳如附表之計算式）。上訴人另支
    出鈑金及烤漆費用11,000元則毋庸折舊，故系爭車輛修復之
    必要費用應為26,600元（計算式：15,600元＋11,000元＝26,6
    00元），上訴人超過此部分之請求即133,100元（即上訴部
    分），則屬無理由。
  ㈣另系爭車輛於108年4月間之正常行情車價約為145萬元，經事
    故撞損修復後正常行情車價約為135萬元，折價約10萬元等
    情，有台北市汽車商業同業公會109年3月9日函可憑（見簡
    上卷第110頁）， 則上訴人之系爭車輛，縱於修復後，仍受
    有客觀上交易性貶損10萬元之損害應可證明。依上開說明，
    上訴人追加請求被上訴人給付系爭車輛交易貶損10 萬元，
    為有理由，應予允許。
五、綜上所述，上訴人依侵權行為之法律關係，請求被上訴人給
    付133,100元，為無理由，應予駁回。原審就上開部分為上
    訴人敗訴之判決，經核並無不合，上訴人上訴意旨求予廢棄
    改判，為無理由，應駁回其上訴。又上訴人追加依侵權行為
    之法律關係，請求被上訴人給付系爭車輛交易性貶損10萬元
    之損害，為有理由，應予准許。
六、本件事證已臻明確，兩造其餘攻擊防禦方法及證據，核與判
    決之結果不生影響，爰不一一論列，併此敘明。 
七、據上論結，本件上訴為無理由，上訴人追加之訴則為有理由
    ，爰判決如主文所示。另本院審酌上訴人追加請求之系爭車
    輛交易貶損10 萬元，為全部有理由，則上開請求之鑑價費
    用（見簡上卷第134頁），諭知由被上訴人負擔。另就鑑價
    費用以外之訴訟費用，依勝敗訴結果命兩造比例分擔。
中　　華　　民　　國　　109 　年　　5 　　月　　27　　日
　　　　　　　　 民事第七庭    審判長法　官　徐千惠
                                     
　　　　　　　　　　　　　　　　　　 法  官  郭思妤
　　　　　　　　　　　　　　　　　　 
　　　　　　　　　　　　　　　　　　 法　官　黃愛真
以上正本係照原本作成。　　　　　　　　　　　　　　　
本判決不得上訴。
中　　華　　民　　國　　109 　年　　5 　　月　　27　　日
                                     書記官  王曉雁 
附表：
第1年折舊值        148,700×0.369=54,870
第1年折舊後價值    148,700-54,870=93,830
第2年折舊值        93,830×0.369=34,623
第2年折舊後價值    93,830-34,623=59,207
第3年折舊值        59,207×0.369=21,847
第3年折舊後價值    59,207-21,847=37,360
第4年折舊值        37,360×0.369=13,786
第4年折舊後價值    37,360-13,786=23,574
第5年折舊值        23,574×0.369×(11/12)=7,974
第5年折舊後價值    23,574-7,974=15,600